【裁判字號】    89,自,335
【裁判日期】    890915
【裁判案由】    侵占
【裁判全文】
臺灣臺中地方法院刑事判決                          八十九年度自字第三三五號
    自  訴  人  鑫來小客車租賃有限公司
    代  表  人  乙○○
    被      告  甲○○
右列被告因侵占案件，經自訴人提起自訴，本院判決如左：
    主  文
甲○○無罪。
    理  由
一、自訴意旨略以：被告甲○○於民國八十九年三月二十五日至自訴人處承租車號Ｂ
    五－八一０五號自用小客車（以下簡稱系爭車輛），租期一日，自訴人不疑有他
    ，依約將車交付被告。孰知被告於取得該車後，除未如期交付租金外，並將上開
    車輛據為己有，且避不見面，因認被告涉有刑法第三百三十五條第一項侵占罪嫌
    及第三百三十九條第一項之詐欺取財罪嫌云云。
二、按犯罪事實應依證據認定之，無證據不得推定其犯罪事實；不能證明被告犯罪者
    ，應諭知無罪之判決，刑事訴訟法第一百五十四條、第三百零一條第一項分別定
    有明文。次按告訴人之告訴，係以使被告受刑事訴追為目的，是其陳述是否與事
    實相符，仍應調查其他事實以資審認。又刑法第三百三十九條第一項詐欺罪之成
    立，以意圖為自己或第三人不法之所有，施用詐術使人陷於錯誤而交付財物或因
    而得財產上不法之利益或使第三人得之為構成要件。所謂以詐術使人交付財物，
    必須該財物之交付，係由於被施用詐術而陷於錯誤所致，若行為人未施用何詐術
    ，交付財物者亦非因陷於錯誤而交付，即不構成詐欺罪。再刑法上之侵占罪，須
    持有人變易其原來之持有意思而為不法所有之意思，始能成立，如僅將持有物延
    不交還或有其他原因致一時未能交還，既缺乏主觀要件，即難遽以該罪相繩。最
    高法院分別著有五十二年臺上字第一三００號、四十六年臺上字第二六０號、六
    十八年臺上字第三一四六號判例可資參照。
三、自訴人認被告涉有上開罪嫌，無非以被告租用上開車輛後即避不見面為主要論據
    。訊據被告雖坦承租用系爭車輛之情，惟堅詞否認有何侵占、詐欺之犯行，辯稱
    ：「因為伊朋友小軒（姓名、年籍均不詳）於八十九年三月二十七日上臺北途中
    ，發生追撞，渠等遂將車子牽到臺中市○○路與文心路四段路口三菱汽車廠修理
    ，一星期後有叫伊去牽車回來，伊便叫小軒去牽，後來就不知下情。」等語。經
    查：關於被告所稱系爭車輛因撞車之故送往修理廠檢修之情，業經自訴人於本院
    審理中偕同被告查證後至法庭陳述屬實，並有華中汽車股份有限公司理賠專用估
    價單一紙在卷足憑，依照該估價單之記載：「估價日八十九年三月二十七日，車
    號Ｂ五－八一０五號，零件名稱：前保桿、水箱護罩、引擎蓋˙˙˙」，顯見被
    告前開所辯並非虛擬。本件被告遲遲未將系爭車輛返還自訴人，既係因租用後該
    車發生偶發之交通事故送修，被告與綽號「小軒」者對於修車費用之負擔相互推
    諉所致，則不能據以認為被告在租車之初即有不法所有之意圖，亦難以推論被告
    有將車變易其原來之持有意思而為不法所有之意思，蓋系爭車輛始終存放在修車
    廠內未取回，在未返還自訴人期間，被告並未加以使用或交由他人使用，即可認
    定被告並無不法所有之意圖。縱認被告對於租賃契約損害賠償責任所生之債務履
    行有所怠惰，然此純屬違反契約之民事上糾葛，尚與刑法上所規定不法意圖之構
    成要件有別。此外，復查無其他積極事證足資證明被告有何侵占或詐欺之犯行，
    本件尚難僅以自訴人於本院調查中之指訴，遽為不利於被告犯罪事實之認定，揆
    諸首開法條及判例意旨，被告犯罪即屬不能證明，自應諭知無罪之判決，以期公
    允。
據上論斷，應依刑事訴訟法第三百四十三條、第三百零一條第一項，判決如主文。
中      華      民      國      八十九    年      九      月    十五    日
                                 臺灣臺中地方法院刑事第七庭
                                      法  官   劉  錫  賢
右正本證明與原本無異。
如不服本判決，應於判決送達後十日內向本院提出上訴狀，上訴於臺灣高等法院臺中
分院( 須附繕本 )。
                                      書記官
中      華      民      國      八十九    年      九      月    十五    日


司法院資訊處製作；財團法人民間司法改革基金會備份。
